【裁判字號】    95,交聲,1114
【裁判日期】    951228
【裁判案由】    聲明異議
【裁判全文】
臺灣臺中地方法院交通事件裁定        95年度交聲字第1114號
原處分機關  交通部公路總局臺中區監理所
異  議  人
即受處分人  甲○○
上列異議人因受處分人違反道路交通管理處罰條例案件，對於交
通部公路總局臺中區監理所於民國95年10月24日所為之處分（中
監違字第裁60-BD0000000號），聲明異議，本院裁定如下：
    主    文
原處分撤銷。
    理    由
一、原處分機關略以：本案係高雄市政府警察局於民國95年06月
    03日03時24分許，在高雄都會高架道路大中段華夏匝道口，
    查獲車牌號碼D5—4997號自小客車有「行車限速60公里，經
    測時速76公里，超速16公里未滿20公里」違規，遂以高市警
    交相字第BD0000000號舉發違反道路交通管理事件通知單逕
    行舉發，異議人未依指定應到案日期前到案，本所遂於95年
    10月24日以中監違字第裁60-BD0000000號裁決書裁處罰鍰新
    臺幣（下同）2400元，本案罰鍰已於95年10月24日繳納，異
    議人不服本所裁決，於95年10月31日具狀聲明異議。
二、本件聲明異議意旨略以：異議人即受處分人甲○○於95年06
    月03日03時24分許，在高雄都會高架道路駕車超速，遭罰鍰
    1700元，嗣因車子要辦理過戶，始知悉有罰單未繳納，且已
    過期，遭加罰700元，經詢問，才知有寄到住家，但因查無
    此人被退件，惟異議人居住戶籍地已四、五年，管理員不可
    能不認識而退件，何況，異議人在95年09月底還有收到紅燈
    超現罰鍰900元之罰單，並已準時繳款，請求查明撤銷原處
    分等語。
二、按逕行舉發，應按已查明之資料填註車牌號碼、車輛種類、
    車主姓名或地址，並於通知單上方空白處加註逕行舉發之文
    字後，由舉發機關送達被通知人；其屬逕行舉發者，其應到
    案之日期距舉發日為三十日；違反道路交通管理事件行為人
    ，未依規定自動繳納罰鍰，或未依規定到案聽候裁決，處罰
    機關應於舉發違反道路交通管理事件通知單送達二個月內依
    基準表逕行裁決之，違反道路交通管理事件統一裁罰基準及
    處理細則第十一條第一項第三款、第十四條後段、第四十四
    條第一項分別定有明文。故依前揭規定，舉發違反道路交通
    管理事件通知單應先由舉發機關送達受處分人，受處分人復
    未自動繳納罰鍰或未到案聽候裁決，處罰機關始得依違反道
    路交通管理事件統一裁罰標準表逕行裁決之，倘舉發違反道
    路交通管理事件通知單未經合法送達受處分人，處罰機關即
    逕行裁決，其裁決程序即非合法。
三、又處理違反道路交通管理事件，有關文書送達之程序，依行
    政程序法之規定；送達，於應受送達人之住居所、事務所或
    營業所為之；於應送達處所不獲會晤應受送達人時，得將文
    書付與有辨別事理能力之同居人、受僱人或應送達處所之接
    收郵件人員；應受送達人或其同居人、受僱人、接收郵件人
    員無正當理由拒絕收領文書時，得將文書留置於應送達處所
    ，以為送達；又送達不能依前二條規定為之者，得將文書寄
    存送達地之地方自治或警察機關，並作送達通知書二份，一
    份黏貼於應受送達人住居所、事務所、營業所或其就業處所
    門首，另一份交由鄰居轉交或置於該送達處所信箱或其他適
    當位置，以為送達。前項情形，由郵政機關為送達者，得將
    文書寄存於送達地之郵政機關；寄存機關自收受寄存文書之
    日起，應保存三個月；對於當事人之送達，有下列各款情形
    之一者，行政機關得依申請，准為公示送達︰(一)應為送達之
    處所不明者；(二)於有治外法權人之住居所或事務所為送達而
    無效者；(三)於外國或境外為送達，不能依第八十六條之規定
    辦理或預知雖依該規定辦理而無效者；有前項所列各款之情
    形而無人為公示送達之申請者，行政機關為避免行政程序遲
    延，認為有必要時，得依職權命為公示送達；當事人變更其
    送達之處所而不向行政機關陳明，致有第一項之情形者，行
    政機關得依職權命為公示送達；違反道路交通管理事件統一
    裁罰基準及處理細則第五條，行政程序法第七十二條第一項
    前段、第七十三條第一項、第三項、第七十四條、第七十八
    條分別定有明文。故舉發違反道路交通管理事件通知單，自
    應由舉發機關依上開規定送達受處分人始為合法。
四、經查：受處分人駕駛車牌號碼D5—4997號自小客車於95年06
    月03日凌晨03時24分許，在高雄都會高架道路大中段華夏匝
    道口，超速行駛，速限60公里，經測定行速為76公里，超速
    16公里，經原舉發機關即高雄市政府警察局以高市警交相字
    第BD0000000號舉發違反道路交通管理事件通知單檢附採證
    照片逕行舉發，經以掛號郵件郵寄送達於受處分人位於臺中
    市○○區○○路2段277號11樓之住所，經郵政機關投遞以「
    遷移不明」退回，經高雄市政府警察局公示送達，完成送達
    該舉發通知單之程序，固有高雄市政府警察局95年07月24日
    高市警交字第0950050373號函在卷可稽。惟受處分人之住所
    自95年06月份迄今仍設於臺中市○○區○○路2段277號11樓
    ，並未遷出，業經本院函請轄區員警前往訪查確認屬實，此
    有臺中市警察局第四分局95年12月05日中分四偵字第095009
    7411號函暨甲○○住屋狀況調查資料附卷可憑，是受處分人
    並無應為送達之處所不明之情形，不得逕對受處分人為公示
    送達，原舉發機關所為之送達程序於法即有未合，自不生合
    法送達之效力，受處分人上開所辯，未收到本件交通違規罰
    單等語，應堪採信。是受處分人既未合法收受本件舉發違反
    道路交通管理事件通知單，受處分人實無從自動繳納罰鍰或
    到案聽候裁決，原處分機關逕行裁決之期間亦無從起算，原
    處分機關逕為上開裁決即非合法，應認本件異議為有理由，
    原處分應予撤銷。
據上論斷，應依道路交通案件處理辦法第二十條，裁定如主文。
中    華    民    國    95    年    12    月    28    日
                  交通法庭      法  官  巫淑芳
上正本證明與原本無異。
如不服本裁定應於送達後五日內向本院提出抗告狀。
                                書記官  王麗麗
中    華    民    國    95    年    12    月    28    日


司法院資訊處製作；財團法人民間司法改革基金會備份。
